【裁判字號】    90,訴易,36
【裁判日期】    901211
【裁判案由】    侵權行為損害賠償
【裁判全文】
臺灣高等法院臺中分院民事判決  九十年度訴易字第三六號
    原      告  甲○○
    訴訟代理人  乙○○
    被      告  丙○○
右當事人間因侵權行為損害賠償事件，經原告提起刑事附帶民事訴訟，經本院刑事庭
裁定移送（九十年度附民字第三十一號）民事庭，本院判決如左︰
    主    文
被告應給付原告新臺幣壹拾伍萬伍仟捌佰肆拾玖元，及自民國九十年一月十九日起，
至清償日止，按年息百分之五計算之利息。
原告其餘之訴駁回。
訴訟費用由被告負擔五分之一，餘由原告負擔。
原告假執行之聲請駁回。
    事    實
甲、原告方面：
一、聲明：
（一）被告應給付原告新臺幣（下同）八十萬元，及自附帶民事訴訟訴狀繕本送達被
      告翌日起至清償日止，按年息百分之五之利息。
（二）願供擔保請准宣告假執行。
二、陳述：
（一）原告甲○○於民國（下同）八十九年一月二十七日，行經台中縣大肚鄉○○村
      ○○路段，因被告違反道路交通安全管理處罰條例之規定，駕駛自小客車撞傷
      原告，致原告受有左股骨幹粉碎性骨折之傷害，且本案被告過失傷害人刑事部
      分業經本院刑事庭判處被告拘役五十日確定，被告之過失行為侵害原告之身體
      、健康，爰依民法第一百八十四條第一項、第一百九十一條之二之規定，請求
      被告賠償損害：
（二）損害額之計算如左：
    原告受傷後，在醫院治療，計支付醫藥費一萬三千三百零九元。
    原告於受傷前，係從事美髮工作，月薪約二萬五千元以上，自撞傷以來一年餘
      之時間，因左股骨幹粉碎性骨折之傷害無法久站，無法擔任美髮工作，目前僅
      能以打零工維生，原告請求無法工作一年之損失共三十萬元已十分保守。
    原告於受傷前原有正當職業、收入穩定，家庭生活原本十分圓滿，原告因被告
      過失造成身體受傷，精神、肉體所受痛苦甚大，被告卻始終不認錯，拒不和解
      ，故請求精神慰藉金四十八萬六千六百九十一元。
三、證據：提出診斷證明書一份、醫療收據九張、照片四張、肇事現場圖影本等為證
    。
乙、被告方面：
一、聲明：原告之訴及假執行之聲請均駁回。
二、陳述：被告只是老人，不會賺錢，也沒有錢可以負擔，何況對方也有過失，被告
    汽車有投保，只能用保險的方式賠給原告，沒有辦法再另外多賠。
三、證據：提出診斷證明書一份為證。
丙、本院依職權調閱本院八十九年交上易字第二０六四號刑事卷宗，台灣台中地方法
    院檢察署八十九年度偵字第六三二二號偵查卷宗、九十年度執字第一七四五號執
    行卷宗，向財政部台灣省中區國稅局函查兩造八十八年、八十九年所得稅申報資
    料，向沙鹿童綜合醫院函查原告減少勞動能力之期間及醫療費用自負額，並依原
    告聲請囑託臺灣省車輛行車事故覆議鑑定委員會鑑定本件肇事責任歸屬。
    理    由
一、本件原告主張被告於右揭時地駕駛自小客車與陳仲廣駕駛之機車碰撞肇事，致原
    告受傷，請求被告賠償醫藥費、工作損失及慰撫金等費用共八十萬元等情。被告
    則以本件車禍之肇事雙方同為原因，被告只是老人，不會賺錢，也沒有錢可以負
    擔，被告汽車有投保，只能用保險的方式賠給原告，沒有辦法再另外多賠等語置
    辯。
二、原告主張被告於右揭時地，駕駛車號ＮＱ－二六三０號自小客車，沿台中縣大肚
    鄉○○村○○路○段七一Ｏ巷由西往東方向行駛，於途經台中縣大肚鄉○○村○
    ○路○段七一Ｏ巷四一之一號前，原應注意汽車行駛時應注意車前狀況，並隨時
    採取必要之安全措施及在未劃標線之道路，應靠右行駛，依當時情形，並能注意
    ，竟疏未注意，適陳仲廣騎乘車號ＫＲＷ－三四六號重機車後載原告甲○○，由
    上址東往西方向行經上開路段時，亦疏未注意減速慢行及注意車前狀況，二車因
    而在上址發生碰撞，陳仲廣人車倒地，致原告甲○○受有左股骨幹粉碎性骨折傷
    害等情，為被告所不爭執，並有沙鹿童綜合醫院所出具之診斷證明書一份，道路
    交通事故調查報告表乙份、現場相片四張，附於台灣台中地方法院檢察署八十九
    年偵字第六三二二號卷內可查。又被告所涉因過失傷害人刑事部分，已經本院判
    處拘役五十日，如易科罰金，以三百元折算一日，確定在案，並經台灣台中地方
    法院檢察署九十年度執字第一七四五號執行案件易科罰金執行完畢，業經本院調
    閱本院八十九年度交上易字第二０六四號刑事卷及台灣台中地方法院檢察署九十
    年度執字第一七四五號執行卷查明無訛。是原告此部分之主張，自堪信為真實。
三、按因故意或過失，不法侵害他人之權利者，負損害賠償責任；汽車、機車或其他
    非依軌道行駛之動力車輛，在使用中加損害於他人者，駕駛人應賠償因此所生之
    損害。但於防止損害之發生，已盡相當之注意者，不在此限，民法第一百八十四
    條第一項前段、第一百九十一條之二分別定有明文。本件被告於右揭時地駕車肇
    事致原告受有左股骨幹粉碎性骨折之傷害乙節，已如前述，而本院依職權調閱本
    院及台灣台中地方法院檢察署上開卷宗，審酌肇事現場圖及道路交通事故調查報
    告表等卷內相關證據資料，認被告與當時搭載原告之陳仲廣，行經未劃標線、狹
    路彎道路段未減速慢行，且對向行車而會車時，互未靠右行駛及保持安全間隔，
    應同為肇事原因甚明。系爭車禍之肇事責任歸屬經本院送請台灣省車輛行車事故
    覆議鑑定委員會鑑定結果，亦同此認定，有卷附台灣省車輛行車事故覆議鑑定委
    員會九十年九月二十八日府覆議字第九０一八九八號函可按，足見被告就系爭車
    禍之發生既同為肇事原因，其駕車肇事之行為與原告所受傷害間，具有相當因果
    關係，應負過失責任自明。
四、茲所應審酌者，為原告所得請求被告賠償之金額，爰分述如左：
（一）醫療費一萬三千三百零九元部分：查原告所提之醫療收據九張，金額合計為一
      萬三千五百十九元，其中醫院中之伙食費一千五百八十元部分，即使原告未受
      傷住院，仍不免此項費用之支出，自與被告賠償責任無關；又診斷證書費計二
      百四十元部分，亦非治療上之支付，均不應准許。其餘醫療費用合計一萬一千
      六百九十九元，依原告所受傷害及收據載明治療費別，自屬治療上之必要費用
      ，應予准許。
（二）工作損害金三十萬元部分：原告主張其於受傷前，係從事美髮工作，月薪約二
      萬五千元以上，自撞傷以來一年餘之時間，因左股骨幹粉碎性骨折之傷害無法
      久站，無法擔任美髮工作，目前僅能以打零工維生，原告請求無法工作一年之
      損失共三十萬元云云。然查，原告並未能舉出任何工作或收入之證明，供本院
      就其未喪失勞動能力前之收入若干作審酌，且本院函查財政部台灣省中區國稅
      局原告八十八年、八十九年所得稅申報資料，復查無原告有關之申報資料，再
      參以原告訴訟代理人（即原告之夫）於本院行準備程序時自承：「我太太（原
      告）未生小孩之前是從事美髮工作，生下小孩之後在家照顧小孩，並作些家庭
      手工業」（見本院九十年七月九日準備程序筆錄）；「減少工作收入是指我當
      時要負責看護我太太，而無法工作的時間來算」（見本院九十年八月二十日準
      備程序筆錄）；「我太太受傷之前是作家庭代工的，是屬於裝飾用的燈泡代工
      ，最好的時候收入有二萬多元，若沒有工作時就沒有收入」（見本院九十年十
      一月五日準備程序筆錄），可認原告於本件車禍發生前，係擔任家庭主婦帶小
      孩，並無固定之工作及收入，原告主張其於受傷前，係從事美髮工作，月薪約
      二萬五千元以上乙節，尚難採憑，故原告請求無法工作一年之工作損害金，其
      請求不應准許。
（三）慰撫金四十八萬六千六百九十一元部分：按不法侵害他人之身體、健康者，被
      害人雖非財產上之損害，亦得請求賠償相當之金額，民法第第一百九十五條第
      一項前段定有明文。本件被告不法侵害原告之身體，既經認定，自應負非財產
      上之損害賠償責任。查原告受有左股骨幹粉碎性骨折傷害，其所受肉體之苦痛
      非輕。本院審酌原告國中畢業，擔任家庭主婦帶小孩，目前名下無不動產；及
      被告年近七十歲，目前無工作，經函查財政部台灣省中區國稅局亦查無其所得
      稅申報資料等兩造之身分、地位、經濟能力等一切狀，認為原告甲○○請求四
      十八萬六千六百九十一萬元，尚嫌過高，應予核減為三十萬元，方屬公允，逾
      此數額之請求，為無理由，應予駁回。
五、又損害之發生或擴大，被害人與有過失者，法院得減輕賠償金額，或免除之；債
    務人之代理人或使用人，關於債之履行有故意或過失時，債務人應與自己之故意
    或過失負同一責任。但當事人另有訂定者，不在此限。民法第二百十七條第一項
    、第二百二十四條分別定有明文。被告因本件車禍之發生得受賠償之金額合計為
    三十一萬一千六百九十九元，本件車禍發生之肇事責任歸屬既經認定被告及車禍
    當時搭載原告之陳仲廣同為肇事原因，已如前述，原告既係因藉駕駛人之載送而
    擴大其活動範圍，駕駛人陳仲廣應認為係後座之原告之使用人，本件原告就系爭
    車禍之發生，應類推適用民法第二百二十四條之規定，就陳仲廣之過失負同一責
    任，本院認為被告及陳仲廣各應負擔百分之五十之過失責任，而被告復就原告之
    損害賠償請求抗辯應依過失比例分擔，從而本件應有上開過失相抵規定之適用，
    即原告得請求被告賠償之金額應減為合計十五萬五千八百四十九元（元以下不記
    ）。
六、末按給付無確定期限者，債務人於債權人得請求給付時，經其催告而未為給付，
    自受催告時起，負遲延責任。其經債權人起訴而送達訴狀，或依督促程序送達支
    付命令，或為其他相類之行為者，與催告有同一之效力，民法第二百二十九條第
    二項定有明文。經查，本件附帶民事訴訟之起訴狀已經被告於九十年一月十八日
    當庭收受在案，有起訴狀附於本院刑事附帶民事訴訟案件卷宗可查。從而，原告
    依據民法侵權行為規定訴請被告賠償十五萬五千八百四十九元及自九十年一月十
    九日（訴狀繕本送達之翌日）起至清償日止，按年息百分之五計算之法定遲延利
    息，洵屬正當，應予准許；逾此部分之請求為無理由，應予駁回。
七、原告陳明願供擔保聲請為假執行之宣告，因本件命被告給付之金額未逾一百萬元
    ，不得上訴第三審，本院判決後即告確定，自無宣告假執行之必要，原告聲請為
    假執行之宣告，不應准許，應予駁回。
據上論結，本件原告之訴，為一部有理由，一部無理由，依民事訴訟法第四百六十三
條、第七十八條、第七十九條但書，判決如主文。
中      華      民      國    九十      年     十二     月     十一     日
~B1民事第二庭審判長法  官  童有德
~B2                法  官  蔡秉宸
~B3                法  官  翁芳靜
右為正本係照原本作成。
兩造均不得上訴。
~B                書記官  詹錫朋
中      華      民      國    九十      年     十二     月     十二     日
                                                                        Ｂ


司法院資訊處製作；財團法人民間司法改革基金會備份。
